臺灣桃園地方法院刑事裁定　　　　　　100年度交聲字第193號
原處分機關　交通部公路總局新竹區監理所中壢監理站
異　議　人
即受處分人　袁學良
上列異議人即受處分人因違反道路交通管理處罰條例案件，對於
交通部公路總局新竹區監理所中壢監理站民國100 年3 月7 日所
為之處分（原處分案號：壢監裁字第裁53-DB0000000號），聲明
異議，本院裁定如下：
    主  文
原處分撤銷。
袁學良汽車駕駛人，駕駛汽車經測試檢定酒精濃度超過規定標準
，應處罰鍰新臺幣壹萬玖仟伍百元，並吊扣小型車普通駕駛執照
貳拾肆個月，並應接受道路交通安全講習。
    理  由
一、原處分意旨略以：異議人即受處分人（下稱異議人）袁學良
    於民國100 年3 月6 日晚上10時56分許，駕駛車牌號碼LF-2
    847 號自小客車，行經桃園縣中壢市○○路○段與水清路口
    時，為警攔查並進行呼氣酒精濃度測試，當場測得其呼氣酒
    精濃度達每公升0.29毫克，有「汽車駕駛人酒精濃度超過規
    定標準」之違規行為，乃依法掣單舉發違規，爰依道路交通
    管理處罰條例第35條第1 項第1 款、第68條第2 項、第24條
    第1 項第2 款之規定，處罰鍰新臺幣（下同）19,500元，吊
    扣駕駛執照24個月，並施以道路交通安全講習等語。
二、聲明異議意旨略以：異議人係酒後駕駛車牌號碼LF-2847 號
    自小客車，卻遭監理單位吊扣職業聯結車駕照，惟其以駕駛
    混泥土車維生，請求准許吊扣小客車駕照，以便繼續駕車謀
    生等語。
三、按汽車駕駛人飲用酒類或其他類似物後其吐氣所含酒精濃度
    超過每公升0.25毫克或血液中酒精濃度超過百分之0.05以上
    者，不得駕車，道路交通安全規則第114條第2款定有明文。
    又汽車駕駛人，駕駛汽車經測試檢定有酒精濃度超過規定標
    準者，處1 萬5,000 元以上6 萬元以下罰鍰。而領有汽車駕
    駛執照之汽車駕駛人，除駕駛聯結車、大客車、大貨車外之
    非其駕駛執照種類之車輛，違反本條例及道路交通安全規則
    之規定，應受吊扣駕駛執照情形時，無因而肇事致人受傷或
    重傷者，記違規點數5 點；但一年內違規點數共達6 點以上
    或再次應受吊扣駕駛執照情形者，併依原違反本條例應受吊
    扣駕駛執照處分規定，吊扣其駕駛執照。另汽車駕駛人，有
    駕駛汽車經測試檢定有酒精濃度超過規定標準者，應接受道
    路交通安全講習，道路交通管理處罰條例第35條第1 項第1
    款、第68條第2 項、第24條第1 項第2 款分別規定明確。
四、經查：
 (一) 異議人100 年3 月6 日晚上10時56分許，駕駛車牌號碼LF
      -2847 號自用小客車，行經桃園縣中壢市○○路○段與水
      清路口時，為警攔查，測得吐氣所含酒精成分為每毫升0.
      29毫克，員警即以其行為違反道路交通管理處罰條例第35
      條第1 項第1 款規定製單舉發，並由原處分機關以駕駛人
      酒精濃度超過規定標準為由，裁處罰鍰19,500元、吊扣駕
      駛執照24個月並施以道路交通安全講習之事實，為異議人
      所不爭，並有桃園縣政府警察局舉發違反道路交通管理事
      件通知單影本、交通部公路總局新竹區○○○○○道路交
      通管理事件裁決書在卷可稽。另異議人所持有之汽車駕駛
      執照係職業聯結車駕駛執照，迄101 年2 月20日仍為有效
      之事實，亦有汽車駕照基本資料存卷可憑。是異議人持有
      職業聯結車駕駛執照而駕駛自用小客車，有上揭交通違規
      事實，應堪認定。
 (二) 次查異議人前於99年11月16日已因酒後駕駛車牌號碼LF-2
      847 號自用小客車，於桃園縣平鎮市○○路與高雙路口為
      警攔查，測得吐氣所含酒精成分為每毫升1.03毫克，而有
      汽車駕駛人酒精濃度超過規定標準之違規，依道路交通管
      理處罰條例第35條第1 項規定，應處15,000元以上6 萬元
      以下罰鍰，並當場移置保管該汽車及吊扣其駕駛執照一年
      ，惟依同條例第68條第2 項前段規定，該次違規之吊扣駕
      駛執照部分，應記違規點數5 點，暫緩吊扣駕駛執照。詎
      異議人又於上揭時地再為酒後駕車，依同條例第35條第1
      項規定，應處15,000元以上6 萬元以下罰鍰，並當場移置
      保管該汽車及吊扣其駕駛執照一年，且依同條例第68條第
      2 項但書規定，併依原違反本條例應受吊扣駕駛執照處分
      規定，吊扣其駕駛執照，此有交通部公路總局新竹區監理
      所中壢監理站100 年3 月18日竹監壢字第1000007779號函
      暨所檢附之違規查詢報表在卷可按，故原處分機關裁處異
      議人吊扣駕駛執照2 年，自屬有據。
 (三) 按道路交通管理處罰條例第68條業於94年12月14日修正，
      並自95年3 月1 日施行，修正前之道路交通管理處罰條例
      第68條規定：「汽車駕駛人，因違反本條例及道路交通安
      全規則之規定，受吊扣或吊銷駕駛執照處分時，吊扣或吊
      銷其持有各級車類之駕駛執照」，而修正後為：「汽車駕
      駛人，因違反本條例及道路交通安全規則之規定，受吊銷
      駕駛執照處分時，吊銷其持有各級車類之駕駛執照」，即
      將原條文中之「吊扣或」三字刪除，修正理由認為原條文
      「汽車駕駛人，因違反本條例及道路交通安全規則之規定
      ，受吊扣或吊銷駕駛執照處分時，受吊扣或吊銷其持有各
      級車類之駕駛執照」將違法或違規駕駛人所持有各級車類
      之駕駛執照一併吊扣或吊銷，失之過酷，對於人民工作與
      生活影響過鉅，有違比例原則，經立法委員與交通部協商
      後，乃將其中「受吊扣處分者，吊扣其持有各級車類之駕
      駛執照」部分之規定刪除。顯見立法者之真意，在於汽車
      駕駛人因違反道路交通管理處罰條例及道路交通安全規則
      之規定，受「吊銷駕照」處分者，仍維持一併吊銷其持有
      各級車類之駕駛執照，至於受「吊扣」駕駛執照處分時，
      僅能「吊扣」違規當時所駕駛車輛之駕駛執照，不能再擴
      大適用而「吊扣」其持有各級車類之駕駛執照，至為顯明
      。是駕駛人違反道路交通管理處罰條例第35條第1 項第1
      款之規定而受吊扣駕駛執照處分時，依修正後同法第68條
      規定並參照其修正意旨，應僅得吊扣違規或違法當時駕駛
      車類之駕駛執照。況酒醉駕車行為均製造法所不容許之風
      險，以風險製造之立場觀之，並不因駕駛車輛種類之不同
      ，而有所差別，但從風險實現之觀點而言，酒醉駕駛車類
      之不同，其對於交通安全衍生之實害結果也有所差異，如
      駕駛人駕駛低一級之車類違反本條例之規定時，不論其所
      造成之實害結果，而一律吊扣駕駛人所持有之各類駕照，
      亦有違反相同事件相同處理，不同事件不同處理之平等原
      則（臺灣高等法院暨所屬法院97年法律座談會刑事類提案
      第40號討論暨審查意見同此意旨）。是參諸上開道路交通
      管理處罰條例第68條之修正過程與修正理由，行為人有道
      路交通管理處罰條例第35條第1 項第1 款所規定之違規行
      為，須吊扣駕駛執照時，應僅能吊扣行為人違法或違規當
      時駕駛車輛所憑之駕駛執照，不得再吊扣行為人所持有、
      與駕駛違規車輛無關之其他各級車類駕駛執照。
 (四) 查本件異議人於100 年3 月6 日酒後駕車違規時，係駕駛
      自用小客車，有上開舉發違反道路交通管理事件通知單附
      卷可憑，則揆諸前開說明，修正後道路交通管理處罰條例
      第68條之規定，既將「吊扣」等字刪除，駕駛人受吊扣駕
      駛執照處分時，應不再吊扣其持有各級車類之駕駛執照，
      原處分機關於作成吊扣駕駛執照處分時，應就行為人所應
      吊扣之駕駛執照種類予以限定，始符合依法行政原則。再
      依道路交通安全規則第61條第1 項第2款 之規定，汽車駕
      駛人取得高一級車類之駕駛資格者，應換發駕駛執照，且
      領有普通貨車駕駛執照者，得駕駛自用小客車，則異議人
      於本件交通違規時，因業已取得較高級之普通貨車駕駛資
      格，是異議人現實上僅領有普通貨車駕駛執照，並無普通
      小型車駕駛執照可供吊扣。又異議人上開駕駛自用小客車
      經攔檢測試其酒精濃度超過法定標準之違規行為，既係駕
      駛自用一般小客車違反道路交通管理處罰條例第35條第1
      項第1 款之規定，其應受之處分乃限制其駕駛自用小客車
      之權利，即依法吊扣普通小型車之駕駛執照2 年，原處分
      機關若因異議人無普通小型車駕駛執照可供吊扣，而逕行
      吊扣受處分人之普通貨車駕駛執照，此舉顯已逾越修正後
      道路交通管理處罰條例第68條之規範意涵及範圍，則原處
      分吊扣異議人之普通貨車駕駛執照部分之處分，於法即有
      未合。至道路交通主管機關對於汽車駕駛執照之管理，因
      採取一照原則，未發給駕駛人較低等級之駕駛執照，此乃
      屬駕駛執照管理所衍生之執行問題，應由道路交通主管機
      關本於職權利用電腦資料處理或在職業大客車駕照註記等
      其他方式為妥適處理，尚難逕謂無法執行而不罰（臺灣高
      等法院98年法律座談會刑事類提案第20號研討結果參照）
      。是以，本件異議人既有如上所述之交通違規行為，雖無
      得吊扣異議人持有他級駕駛執照之依據，然異議人本件受
      裁罰吊扣駕駛執照2 年部分，應吊扣者應為異議人之普通
      小型車駕駛執照，吊扣方式乃原處分機關執行層面之問題
      ，尚不能因異議人僅現實上持有職業貨車之駕駛執照，即
      認此部分免罰，附此敘明。
五、綜上所述，原處分機關上開吊扣駕駛執照之行政裁罰，容有
    未洽，本院即無從予以維持。從而，異議人提出本件聲明異
    議為有理由，且因本件為一交通違規行為，罰鍰、吊扣處分
    部分與道路安全講習無從區分，自應由本院將原處分撤銷，
    自為裁罰如主文第2 項所示，以期適法。
六、依道路交通事件處理辦法第19條前段，裁定如主文。
中    華    民    國   100    年    3     月    25    日
                  交通法庭    法  官  林虹翔
以上正本證明與原本無異。
如不服本裁定，應於送達後5 日內，向本院提出抗告狀。
                              書記官  劉宗源
中    華    民    國  100     年    3     月    25    日